臺灣臺北地方法院刑事判決　　　　　　　95年度易字第2207號
　　公　訴　人　臺灣臺北地方法院檢察署檢察官
　　被　　　告　乙○○
上列被告因詐欺案件，經檢察官提起公訴（九十五年度偵字第九
００八號），嗣因被告就被訴事實為有罪之陳述，經本院告知簡
式審判程序意旨，並聽取公訴人及被告之意見後，本院合議庭裁
定由受命法官獨任依簡式審判程序審理，茲判決如下：
    主    文
乙○○幫助共同連續意圖為自己不法之所有，以詐術使人將本人
之物交付，處拘役伍拾日，如易科罰金，以銀元佰元（即新臺
幣玖佰元）折算壹日。緩刑貳年。
    犯罪事實
一、乙○○明知社會上詐騙案件層出不窮，得預見提供自己帳戶
    予不明人士使用，將幫助他人詐取財物之情形下，仍基於幫
    助詐欺之犯意，將自己之銀行帳戶存摺、金融卡及密碼提供
    他人使用，於民國九十四年七月間某日，在不詳地點，將其
    所申請之中國信託商業銀行公館分行（下稱中國信託銀行）
    帳號第000000000000號帳戶存摺、提款卡與密
    碼交付與真實姓名年籍均不詳、綽號「小林」之成年男子（
    下稱「小林」），而「小林」在取得乙○○上開帳戶之存摺
    等物後，即基於意圖共同為自己不法所有之概括犯意，於同
    年七月二十六日上午十一時三十分，撥打電話予甲○○，以
    中國信託銀行人員自稱，佯稱：伊有信用卡款項未繳，請儘
    速繳納等語，俟甲○○表示並未積欠卡費，「小林」進而提
    供門號（０二）00000000號之「金融犯罪防治中心
    」報案電話等方式施用詐術，使甲○○陷於錯誤，遂依指示
    撥打上開電話號碼，與「小林」具有犯意聯絡之真實姓名年
    籍均不詳之成年人所冒充之「金融犯罪防治中心」人員聯絡
    ，並依其指示，先後於同日下午十三時十八分、十三時二十
    分、十三時二十三分許，連續匯款新臺幣（下同）二萬一千
    元、七千元、二千元，合計三萬元至乙○○前開上開帳戶內
    ，旋即被提領一空；惟嗣後甲○○查覺並無此事，始報警循
    線查知上情。
二、案經甲○○訴由臺北市政府警察局中山分局移送臺灣臺北地
    方法院檢察署檢察官偵查起訴。
    理    由
壹、程序方面：
    按本件被告所犯係死刑、無期徒刑、最輕本刑為三年以上有
    期徒刑以外之罪，其於準備程序就前揭被訴事實為有罪之陳
    述，經本院告知簡式審判程序之旨，並聽取其與公訴人之意
    見後，本院認無不得或不宜改依簡式審判程序進行之處，爰
    依刑事訴訟法第二百七十三條之一第一項、第二百八十四條
    之一，裁定本件由受命法官獨任進行簡式審判程序，合先敘
    明。
貳、實體部分：
一、證據之認定：
    上述犯罪事實一部分，業具被告於本院審理時供承不諱（本
    院九十五年十月三十一日、九十六年一月十二日審判筆錄參
    照），且經被害人甲○○烈於警詢時證述明確（偵字卷第二
    十五頁至第二十六頁調查筆錄參照），並有被告之中國信託
    銀行上開帳戶存款相關服務性業務申請書、印鑑卡、歷史交
    易查詢報表，及被害人甲○○匯款之客戶交易明細表在卷足
    憑（偵查卷第十一頁至第十九頁、第三十頁參照）。是依上
    述補強證據已足資擔保被告於本院審理中就前開犯罪事實所
    為之任意性自白具有相當程度之真實性，而得使本院確信被
    告前述自白之犯罪事實確屬真實，參照刑事訴訟法第一百五
    十六條第一項「被告之自白，非出於強暴、脅迫、利誘、詐
    欺、疲勞訊問、違法羈押或其他不正之方法，且與事實相符
    者，得為證據。」，及同條第二項「被告之自白，不得作為
    有罪判決之唯一證據，仍應調查其他必要之證據，以察其是
    否與事實相符。」規定，本院自得依被告前述自白及各該補
    強證據認定被告確有為前述犯行，從而，本件事證明確，被
    告犯行堪以認定。
二、論罪科刑之法律適用：
  (一)查金融存款帳戶，屬於個人財產權益，其與儲戶存摺、印章
    、提款卡相結合，專屬性、私密性更高，除非本人或與本人
    具密切之關係者，難認有何理由可自由使用私人之存摺、印
    鑑及提款卡，一般人亦均有應妥善保管上開物件，防止被他
    人冒用之認知。且近來詐欺集團犯案每每利用人頭帳戶為其
    犯罪工具，若任意提供自己帳戶及其相關物件資料予不明人
    士使用，將有遭他人作為詐欺犯罪時，非正當資金進出之用
    之不法用途，此為具有社會生活經驗之成年人所得認識，本
    件被告任意交付其帳戶資料予不認識之人，即有以己帳戶供
    他人作為詐欺犯罪時使用之未必故意甚明。惟被告僅提供其
    帳戶之相關物件，為他人之詐欺取財犯行提供助力，尚無以
    自己實施詐欺犯罪之意思，而與他人有詐欺犯罪之犯意聯絡
    ，或被告有直接參與詐欺犯罪構成要件行為之分擔情事，尚
    非共同正犯。又被告行為後，刑法業於九十四年二月二日修
    正公布，九十五年七月一日起施行，其中刑法第三百三十九
    條第一項詐欺罪，法定刑得科或併科銀元一千元以下罰金，
    據修正後刑法施行法增訂第一條之一：「中華民國九十四年
    一月七日刑法修正施行後，刑法分則編所定罰金之貨幣單位
    為新臺幣。九十四年一月七日刑法修正時，刑法分則編未修
    正之條文定有罰金者，自九十四年一月七日刑法修正施行後
    ，就其所定數額提高為三十倍。但七十二年六月二十六日至
    九十四年一月七日新增或修正之條文，就其所定數額提高為
    三倍」及刑法第三十三條第五款修正為：「主刑之種類如下
    ：五、罰金：新臺幣一千元以上，以百元計算之」等規定，
    是依修正後之法律，刑法第三百三十九條第一項詐欺罪所得
    科處之罰金刑最高為新臺幣三萬元、最低為新臺幣一千元，
    上開刑法分則之處罰條文其法定罰金刑之最高額雖未有變動
    ，惟最低額已提高為新臺幣一千元以上。經比較新舊法結果
    ，認適用被告行為後之新法規定，對被告並非較為有利。是
    核被告所為，係犯修正前刑法第三百三十九條第一項、第三
    十條第一項之幫助詐欺取財罪。被告幫助他人犯罪，應依刑
    法第三十條第二項從犯之規定，按正犯之刑減輕之。「小林
    」及如犯罪事實欄所載之真實姓名年籍均不詳之成年人共同
    連續詐騙被害人甲○○匯款，為共同正犯及連續犯（共同正
    犯、連續犯之規定已於九十四年二月二日修正公布，九十五
    年七月一日施行，惟此部份與被告論罪科刑無涉，爰不加以
    論述，併予敘明）。
  (二)爰審酌被告提供帳戶供他人為犯罪使用，影響社會正常交易
    安全，增加被害人尋求救濟之困難，並使犯罪之追查趨於複
    雜，及其提供帳戶所獲利益甚微，且於犯罪後坦承犯行不諱
    ，並與被害人甲○○達成和解，分別在九十五年十一月二十
    八日、九十六年一月十二日償還被害人甲○○二萬元及一萬
    元（合計三萬元），被害人甲○○表示願意原諒被告，不予
    追究，暨被告犯罪之動機、目的、手段、生活狀況、品行、
    智識程度等一切情狀，量處如主文所示之刑，並依修正前刑
    法第四十一條第一項之規定諭知易科罰金之折算標準（按被
    告行為後，刑法業於九十四年二月二日修正公布，九十五年
    七月一日起施行，其中刑法第四十一條第一項前段關於易科
    罰金之規定，修正前規定：「犯最重本刑為五年以下有期徒
    刑以下之刑之罪，而受六個月以下有期徒刑或拘役之宣告，
    因身體、教育、職業、家庭之關係或其他正當事由，執行顯
    有困難者，得以一元以上三元以下折算一日，易科罰金」，
    修正後規定：「犯最重本刑為五年以下有期徒刑以下之刑之
    罪，而受六個月以下有期徒刑或拘役之宣告者，得以新臺幣
    一千元、二千元或三千元折算一日，易科罰金」，且罰金罰
    鍰提高標準條例第二條亦配合刪除，經比較修正前、後之法
    律之適用，以修正前之法律較有利於被告，附此敘明）。
  (三)再查，被告前未曾受有期徒刑以上刑之宣告，有臺灣高等法
    院被告前案紀錄表在卷可按，蒞庭檢察官亦認被告犯後態度
    良好，且與被害人甲○○達成和解，因此為被告求處緩刑之
    宣告（本院同上審判筆錄參照），被告經此偵審程序，當知
    所警惕，信無再犯之虞，本院認所宣告之刑以暫不執行為適
    當，並依最高法院九十五年第八次刑事庭會議決議第七點，
    逕依修正後刑法第七十四條第一項第一款規定，諭知被告緩
    刑二年，以啟自新。
據上論斷，應依刑事訴訟法第二百七十三條之一第一項、第二百
九十九條第一項前段，刑法第二條第一項前段、第三十條第一項
前段、第二項、第二十八條、第三百三十九條第一項、第七十四
條第一項第一款，修正前刑法第五十六條、第四十一條第一項前
段，廢止前罰金罰鍰提高標準條例第二條，現行法規所定貨幣單
位折算新臺幣條例第二條，刑法施行法第一條之一，判決如主文
。
本案經檢察官涂永欽到庭執行職務。
中　　華　　民　　國　　96　　年　　1 　　月　　25　　日
　　　　　　　　　刑事第九庭    法　官　葉珊谷
以上正本證明與原本無異。
如不服本判決，應於判決送達後10日內，向本院提出上訴狀。
　　　　　　　　　　　　　　　　書記官　顏淑華
中　　華　　民　　國　　96　　年　　1 　　月　　25　　日
附錄本案論罪科刑法條全文：
中華民國刑法第三百三十九條：
意圖為自己或第三人不法之所有，以詐術使人將本人或第三人之
物交付者，處五年以下有期徒刑、拘役或科或併科一千元以下罰
金。
以前項方法得財產上不法之利益或使第三人得之者，亦同。
